【裁判字號】    97,交上易,78
【裁判日期】    970430
【裁判案由】    過失傷害
【裁判全文】
臺灣高等法院刑事判決                97年度交上易字第78號
上  訴  人  臺灣板橋地方法院檢察署檢察官
被      告  丙○○
選任辯護人  林曜辰  律師
            張  權  律師
上列上訴人因被告過失傷害案件，不服台灣板橋地方法院96年度
交易字第483號，中華民國97年1月17日第一審判決（起訴案號：
台灣板橋地方法院檢察署96年度偵字第19625號），提起上訴，
本院判決如下：
    主  文
上訴駁回。
    事  實
一、丙○○係址設臺北縣新莊市○○路415號之臺灣新東機械股
    份有限公司（下稱為新東公司）資材科副科長，負責採購業
    務，並以車輛之駕駛為其附隨業務，為從事業務之人。其於
    民國96年1月31日，駕駛新東公司所有車牌號碼為Z3-4375號
    之自用小客車外出查看委外廠商製作進度，完成後駕駛同車
    輛欲返回新東公司，於同日14時49分許行經臺北縣新莊市○
    ○路415號即新東公司前之化成路西向路段時，欲左轉跨越
    對向車道進入新東公司，然因對向之東向車道車流頻繁，乃
    停止於中央分向線上待轉，適東向車道有一休旅車停車禮讓
    丙○○先行，丙○○原應注意其當時係非依車道方向行駛之
    特殊狀況，應讓對向直行車先行，且於轉彎之過程中亦能認
    識對向車道路面邊線外之路外範圍通常會有機車誤闖行駛之
    高度可能性，在當時對向車道車流甚多且其視線範圍受對向
    車道停等車輛遮蔽影響之情形下，尤應提高對於對向車道路
    面邊線外之路外範圍可能來車之注意，於看清確認對向車道
    路面邊線外之路外範圍已無來車或有禮讓其先行之情形下，
    方可左轉橫越對向車道而駛出路外，並應注意車前狀況以隨
    時採取必要之安全措施，而依當時情形又無不能注意之情事
    ，詎竟疏未注意而冒然左轉橫越化成路東向車道駛出路面邊
    線，於尚未到達最外側之禁止停車線時，適有甲○○駕駛車
    牌號碼為N79-601號重型機車沿化成路東向車道路面邊線外
    之路外範圍東向行經該處，亦疏未注意機車應在遵行車道內
    行駛，除起駛、準備停車或臨時停車之外不得駛出路面邊線
    ，及行駛時應注意車前狀況並隨時採取必要之安全措施等義
    務，致兩車於臺北縣新莊市○○路415號前東向車道路面邊
    線外之路外範圍處發生撞擊，甲○○因而人車倒地，而受有
    第五頸椎骨折併脊髓損傷，並致上兩肢無力、下兩肢癱瘓、
    大小便失禁之功能障礙。丙○○於肇事後，在有偵查犯罪權
    限之公務員或機關不知何人犯罪前，留待現場向據報到場處
    理之警員承認其為肇事人自首接受調查裁判。
二、案經甲○○訴由臺灣板橋地方法院檢察署檢察官偵查起訴。
    理  由
一、上揭犯罪事實，業據被告丙○○於本院審理時坦承不諱，核
    與告訴代理人所指訴兩車動線之情形大抵合致，復有道路交
    通事故調查報告表、道路交通事故現場圖及處理員警所拍攝
    之現場相片18幀（見96年度他字第1698號卷第21至22頁、第
    15頁、第26至28頁）可為佐據，足見被告前開自白確與事實
    相符，應堪採信。
二、按「汽車行駛至交岔路口，其行進、轉彎，應依下列規定：
    ‧‧‧七轉彎車應讓直行車先行。」、「汽車迴車時，應依
    下列規定：‧‧‧五汽車迴車前，應暫停並顯示左轉燈光或
    手勢，看清無來往車輛，並注意行人通過，始得迴轉。」、
    「汽車除行駛於單行道或指定行駛於左側車道外，在未劃分
    向線或分向限制線之道路，應靠右行駛。但遇有特殊情況必
    須行駛左側道路時，除應減速慢行外，並注意前方來車及行
    人。」，道路交通安全規則第102條第1項第7款、第106條第
    5款、第99條分別定有明文。本件被告在化成路中央分向線
    停等後左轉橫越對向車道而駛出道路欲進入新東公司，其跨
    越對向車道而欲駛出道路之行駛之路線並無違法之處，惟因
    係屬較為罕見之駕駛行為，道路交通安全規則並未就此而為
    具體規範，故其行駛時應盡之注意義務自應參諸該規則就類
    似情形之具體規定與社會一般通念而為認定。而審酌其該項
    駕駛行為，實與在交岔路口轉彎、在車道上迴車及遇有特殊
    情況必須行駛左側道路時之情形較為類似，基於類似情形應
    為相同處理之法理，自應類推適用道路交通安全規則第102
    條第1項第7款、第106條第5款及第99條之規定而為適用，是
    以被告在開始左轉及其行進之中，本於其當時係非依車道方
    向行駛特殊狀況之認識，應讓對向直行車先行，並應注意前
    方來車，於看清確認對向已無來車或有禮讓其先行之情形下
    ，方可左轉橫越對向車道。次按「汽車行駛時，駕駛人應注
    意車前狀況及兩車併行之間隔，並隨時採取必要之安全措施
    。」，道路交通安全規則第94條第3項定有明文，該項規定
    為各種交通狀況所應負注意義務之概括條款，在本件並無可
    直接適用之道路交通安全規則規定之情形下，被告自亦應依
    循該項規定而為注意；是以被告在開始左轉行進之中，並應
    注意車前狀況，以隨時採取必要之安全措施。而事發當時現
    場天候晴、日間有自然光線、路面乾燥而無缺陷及障礙物，
    此有卷附道路交通事故調查報告表存卷可據，依上開客觀情
    狀被告並無不能注意之情形。乃竟仍冒然左轉跨越對向車道
    ，致與適為對向駛來之告訴人機車發生碰撞，而不能為有效
    之防免，則被告對於本件事故之發生為有過失乙節，實無疑
    義。至告訴人雖違規在路面邊線外之路外範圍行駛，且亦有
    疏未注意車前狀況之過失，然其仍係依循既定車道方向行駛
    ，而被告左轉跨越道路行駛，係屬較為罕見之特殊狀況，且
    其既非按既定車道方向行駛，危險性較告訴人為高，自應課
    予較高之注意義務，而無從解免被告之過失責任。又告訴人
    確因本件車禍，受有第五頸椎骨折併脊髓損傷，並致上兩肢
    無力、下兩肢癱瘓、大小便失禁之功能障礙等情，亦有告訴
    人所提出之長庚紀念醫院診斷證明書兩份與現況相片兩幀（
    見96 年度他字第1698號卷第16頁、原審卷第48至50頁）可
    稽，足認被告上開過失與本件告訴人之傷害結果具有相當因
    果關係。綜上，本件事證明確，被告犯行堪以認定。
三、按被告丙○○於本件肇事時係新東公司資材科副科長，負責
    採購業務，平日外出與客戶或廠商接洽事務之時，或係搭乘
    客戶、廠商之車輛，或係自行駕車前往，而本件車禍之發生
    即因其駕車外出查看委外廠商製作進度，完成後駕車返回公
    司時所發生，是以駕駛車輛雖非被告之主要業務，然仍為完
    成其主要業務所需並反覆執行之附隨義務，而為從事業務之
    人。又告訴人所受頸椎傷害造成其下兩肢癱瘓及大小便無法
    自理，而致毀敗一肢以上之機能及其他身體上重大不治傷害
    ，屬刑法第10條第4項第4款、第6項所定之重傷。被告駕駛
    上開車輛執行業務行駛途中因過失致生告訴人重傷之結果，
    核其所為，係犯刑法第284條第2項後段之業務過失致重傷害
    罪。另其肇事後在有偵查犯罪職權之機關尚不知何人為肇事
    者前，留待現場向據報到場處理之警員承認其為肇事人自首
    接受調查裁判，此有證人即到場處理車禍現場之員警乙○○
    於本院證述明確（見本院卷第31頁），並有臺北縣政府警察
    局新莊分局道路交通事故肇事人自首情形紀錄表乙份（見96
    年度他字第1698號卷第30頁）存卷足按，雖被告在偵查及原
    審中否認有過失犯罪，然自首之例本不以行為人認罪為要件
    ，縱其對有無過失有所爭執，亦僅係被告防禦權之行使，對
    於自首之事實無礙。本件被告既有偵查犯罪職權之機關尚不
    知何人為肇事者前向承辦人員承認其為肇事人接受調查裁判
    ，即已合於自首之要件；惟被告係駕駛所任職新東公司之車
    輛肇事，事故地點並在新東公司門前，故警察據報到場後當
    可極易得知肇事之當事人為何人，初與自首減刑之立法精神
    在使犯罪偵查機關較易查悉犯罪之發生與其行為人之本旨有
    間，參諸交通事件除肇事逃逸之情形外，其偵查及審理重點
    係在於過失之認定，而非行為人之確認，苟僅因其向到場處
    理員警自承為行為人即可獲邀減刑之寬典，較之其他型態犯
    罪之自首情形而言，顯失其平，是本院審酌本件具體情狀及
    交通過失傷害事件之本質，認被告雖為自首，此或可為其犯
    後態度之量刑審酌事項，然仍以不予減刑為宜，附此敘明。
    原審適用刑法第284條第2項後段，刑法施行法第1條之1第1
    項、第2項前段，中華民國96年罪犯減刑條例第2條第1項第3
    款、第7條第1項、第2項，審酌被告並無犯罪前科，有本院
    被告前案紀錄表乙件在卷可佐，智識程度為大學畢業（參被
    告警詢筆錄教育程度欄），並有正當職業，素行及生活狀況
    良好，於採取跨越對向道路具較高危險性之駕駛行為時，未
    能謹慎盡其注意義務，過失程度非微，造成告訴人重大傷害
    ，且因生活無法自理使家屬同受其累，被告過失犯罪所造成
    之危害亦鉅，雖其犯罪後能坦承為肇事之人自首接受偵訊，
    然尚未能與被害人家屬達成民事和解等犯罪後態度，兼衡告
    訴人於本件事故之肇致亦同有過失之一切情狀，量處有期徒
    刑10月，且以被告所為本案犯行時間係在96年4月24日之前
    ，合於中華民國96年罪犯減刑條例第2條第1項第3款，減其
    宣告刑二分之一，並諭知易科罰金之折算標準，經核認事用
    法均無不合，量刑亦屬適當。公訴人循告訴人之請求上訴意
    旨略以：被告行為與自首減刑要件不符，且被告迄今尚未與
    告訴人達成和解，原審量刑顯屬過輕云云。經查，被告行為
    符合自首要件，業如前述，且原審量刑時並未因被告自首予
    以減刑，況原審既已審酌被告犯罪之各種情狀，而在法定刑
    範圍量處，即難指有量刑過輕之失衡，是公訴人之上訴，為
    無理由，應予駁回。
據上論斷，應依刑事訴訟法第368條，判決如主文。
本案經檢察官張金塗到庭執行職務。
中    華    民    國    97    年    4     月    30    日
                  刑事第十五庭審判長法  官  吳昭瑩
                                    法  官  李釱任
                                    法  官  蘇隆惠
以上正本證明與原本無異。
不得上訴。
                                    書記官  吳玉華
中    華    民    國    97    年    4     月    30    日
附錄本案論罪科刑法條全文：
中華民國刑法第284條
因過失傷害人者，處6月以下有期徒刑、拘役或5百元以下罰金，
致重傷者，處1年以下有期徒刑、拘役或5百元以下罰金。
從事業務之人，因業務上之過失傷害人者，處1年以下有期徒刑
、拘役或1千元以下罰金，致重傷者，處3年以下有期徒刑、拘役
或2千元以下罰金。


司法院資訊處製作；財團法人民間司法改革基金會備份。
